【裁判字號】    97,易,3017
【裁判日期】    971031
【裁判案由】    詐欺
【裁判全文】
臺灣臺中地方法院刑事判決              97年度易字第3017號
公  訴  人  臺灣臺中地方法院檢察署檢察官
被      告  丁○○
                    國民
上列被告因詐欺案件，經檢察官提起公訴（97年度偵字第3606號
）、移送併案審理（97年度偵字第8980號）及蒞庭檢察官請求併
辦，本院合議庭裁定改以簡式審判程序審理，判決如下：
    主  文
丁○○幫助意圖為自己不法之所有，以詐術使人將本人之物交付
，處拘役伍拾伍日，如易科罰金，以新臺幣壹仟元折算壹日。
    犯罪事實
一、丁○○明知金融機構帳戶供本人使用之重要理財工具，關係
    個人財產、信用之表徵，且可預見金融卡及其密碼如交予他
    人使用，而未加以闡明正常用途，極易被利用作為與財產有
    關之犯罪工具，使犯罪更難查緝，惟因須獨力扶養4 名年幼
    子女，而其又有輕度肢障，找尋工作不易，竟由報紙廣告得
    悉可販賣金融機構帳戶以獲得報酬後，即不顧他人可能遭受
    財產上損害之危險，而基於縱若其所提供之金融機構帳戶被
    利用作為遂行他人詐欺取財之行為使用，亦不違背其本意之
    幫助犯意，於民國96年10月上旬某日，在臺中市○○路某處
    ，將其前於同年6月8日在臺灣中小企業銀行沙鹿分行開立之
    帳號00000000000 號帳戶（下稱臺灣企銀帳戶）之存摺及金
    融卡，以新臺幣（下同）5 千元之代價，出賣予真實姓名年
    籍不詳之成年男子，並告知其金融卡密碼，而容任該不詳成
    年男子使用其臺灣企銀帳戶以遂行詐欺取財之犯罪。嗣該不
    詳成年男子取得丁○○上開帳戶後，即意圖為自己不法之所
    有，分別為下列詐欺取財犯行：
  (一)於96年10月28日下午4 時15分許，假冒係臺北富邦銀行客服
    人員，撥打電話予戊○○，謊稱：因先前作業疏失，造成戊○○先前利用網路購物之付款方式設定為分期付款，因此戊○○須依指示操作自動櫃員機，以取消分期付款之設定云云
    ，致戊○○陷於錯誤，而於同日下午5 時11分許，前往臺北
    市○○○路○ 段44號所設置之自動櫃員機，再按該不詳姓名
    成年男子之指示操作，而將其帳戶內之13983 元匯至存入丁○○之上開臺灣企銀帳戶內。
  (二)於同日晚上6 時許，自稱係雅虎奇摩之賣家，撥打電話予甲○○，佯稱：因為甲○○先前利用網路購物時，操作自動櫃
    員機錯誤，請甲○○提供當時所使用之華南商業銀行信用卡
    客服電話號碼云云；嗣又假冒係華南商業銀行之主任，撥打
    電話給甲○○，誑稱：要替甲○○解除轉帳操作之錯誤云云
    ，而要求甲○○依指示至自動櫃員機操作，致甲○○信以為
    真，而陷於錯誤，遂於同日晚上8 時15分許，在設於某郵局
    之自動櫃員機操作，而將其帳戶內之29999 元匯至丁○○前
    揭臺灣企銀帳戶內。
  (三)於同日晚上7 時30分許，假冒係雅虎奇摩購物之賣家，撥打
    電話向丙○○諉稱：因丙○○先前透過網路購物後，付款方
    式原係貨到付款，但因作業錯誤，變成分期付款，如欲取消
    分期付款，雅虎奇摩的人員會與銀行聯繫，稍後銀行客服人
    員與其聯繫云云；嗣又假冒係臺灣郵政之人員，撥打電話給
    丙○○，要求丙○○按照其指示操作自動櫃員機，致丙○○
    不疑有他，陷於錯誤，而於同日晚上7時23分、7時37分許，
    前往臺東市○○路郵局內，再依照該不詳成年男子之指示，
    操作自動櫃員機，而將其帳戶內之存款11219 元匯至丁○○
    上開臺灣企銀帳戶內。嗣欲再依指示繼續匯款29987 元時，
    因金額超出非約定帳戶之上限，始未將該款項匯出。
    嗣戊○○、甲○○、丙○○匯款後，分別發覺受騙，經報警
    處理，而查悉上情
二、案經丙○○訴由臺中縣警察局清水分局報告臺灣臺中地方法
    院檢察署檢察官偵查起訴、移送併辦，及蒞庭檢察官請求併
    辦。
    理  由
壹、程序部分：按不起訴處分已確定或緩起訴處分期滿未經撤銷
    者，非有發現新事實或新證據者，不得對於同一案件再行起
    訴，刑事訴訟法第260條第1款定有明文。又刑事訴訟法第26
    0條第1款所謂發見新事實或新證據者，係指於不起訴處分前
    未經發現至其後始行發現者而言，若不起訴處分前，已經提
    出之證據，經檢察官調查斟酌者，即非該條款所謂發見之新
    證據，不得據以再行起訴，最高法院著有57年臺上字第1256
    號判例可資參照。經查，被告因提供上開臺灣企銀帳戶，而
    涉犯幫助不詳姓名年籍成年男子對告訴人丙○○詐欺取財之
    案件，前於97年5 月28日雖經臺灣臺中地方法院檢察署檢察
    官偵查後，認為犯罪嫌疑不足，而以97年度偵字第3873號為
    不起訴處分確定在案，然本件檢察官起訴被告所涉幫助詐欺
    取財罪之犯罪事實，為其提供同一帳戶，以幫助該不詳姓名
    年籍成年男子對被害人戊○○欺取財之犯罪事實，而起訴檢
    察官就此部分犯罪事實所提出之被害人戊○○指述、自動櫃
    員機交易明細表等證據，並未出現在臺灣臺中地方法院檢察
    署97年度偵字第3873號偵查卷宗內，復未經該案檢察官調查
    斟酌等情，業經本院依職權調取該偵查卷宗查閱無訛，是本
    件檢察官起訴之犯罪事實，要屬前揭不起訴處分確定後所發
    現之新事實、新證據無疑。茲檢察官以有新事實、新證據，
    而就被告提供其臺灣企銀帳戶幫助該不詳姓名年籍成年男子
    對被害人戊○○詐欺取財之行為，提起公訴，仍為法之所許
    ，合先敘明。
貳、認定犯罪事實所憑證據及論罪科刑：
一、訊據被告丁○○對於上開犯罪事實坦承不諱，核與證人即被
    害人戊○○、甲○○及告訴人丙○○於警詢時均證述其遭人
    以如犯罪事實欄一、所載之方式詐騙，致陷於錯誤，而分別
    匯款至被告上開臺灣企銀帳戶等情均相符合，且有被告上開
    臺灣企業帳戶開戶資料、印鑑卡、存款交易明細查詢單各 1
    份、告訴人丙○○提出之自動櫃員機交易明細表2 紙、被害
    人戊○○、甲○○提出之自動櫃員機交易明細表各1 紙附卷
    可稽，足徵被告之自白與事實相符，堪以採信。又查，告訴
    人丙○○雖於警詢時證述：共計自其郵局帳戶（局號：0000
    000 ，帳號：0049XXX【詳細帳號詳卷】）轉出41206元（即
    11219元及29987元）至被告上開臺灣企銀帳戶內等語。惟查
    ，觀諸告訴人丙○○提出之自動櫃員機交易明細表2 份，除
    其中1份顯示確有於96年10月28日晚上7時37分35秒自告訴人
    丙○○上開郵局帳戶匯款11219 元部分至被告上開臺灣企銀
    帳戶外，另1 紙自動櫃員機交易明細表則顯示「Time（時間
    ）194756（即晚上7 時47分56秒）」、「Enter Amt.（按取
    金額）$29987」、「Tx Amt.（實付金額）******** 」、「
    Fee（手續費）$0」，「Mag Code(訊息說明欄）4508非約定
    之轉帳帳戶」；又參前揭被告臺灣企銀帳戶之存款交易明細
    表，96年10月28日之交易紀錄自告訴人上開郵局帳戶匯入之
    資料僅有11219元，雖該日另有1 筆29987元之匯款資料，惟
    匯入帳號與告訴人丙○○上開郵局帳戶有異，且時間係在同
    日晚上7 時23分許，而與告訴人丙○○提出之自動櫃員機交
    易明細表所示之時間亦有不符，該日又無其他金額同為2998
    7元之匯款資料，因而堪認告訴人丙○○雖於匯款11219元後
    ，復續依照該不詳姓名年籍成年男子之指示操作自動櫃員機
    ，惟因該不詳姓名年籍成年男子所指示之匯款金額因超出非
    約定帳戶匯款金額之上限，因而匯款失敗，故告訴人丙○○
    因受詐騙而受之財產上損失應為11219 元，而非其於警詢所
    示41206 元甚明。再查，任何人均可辦理金融機構帳戶存摺
    使用，是如無正當理由，實無借用他人存摺使用之理，而金
    融機構帳戶存摺亦事關個人財產權益之保障，其專有性甚高
    ，除非本人或與本人具親密關係者，難認有何理由可自由流
    通使用該存摺。又一般人均有妥為保管及防止他人任意使用
    之認識，縱特殊情況偶需交付他人使用，亦必深入瞭解用途
    及合理性，始予提供，且該等專有物品如落入不明人士手中
    ，而未加以闡明正常用途，極易被利用為與財產有關之犯罪
    工具，此為吾人依一般生活認知所易於體察之常識，而有犯
    罪意圖者，非有正當理由，竟徵求他人提供帳戶，客觀上可
    預見其目的，係供為某筆資金之存入，嗣再行領出之用，且
    該筆資金之存入及提領過程係有意隱瞞其流程及行為人身分
    曝光之用意，一般人本於一般認知能力均易於瞭解，尤其邇
    來因詐欺取財集團猖獗，報章媒體屢屢報導其均以蒐購人頭
    帳戶作為其詐欺取財供匯款之工具，政府並因而於電子或平
    面媒體廣為宣導防止民眾受騙，被告為智慮成熟之成年人，
    且被告於本院準備程序時亦供稱：伊知道社會上有很多人利
    用人頭帳戶作為詐騙被害人使用等語，是其應可預見將其上
    開臺灣企銀帳戶之存摺、金融卡及其密碼提供他人使用，將
    幫助他人實施詐欺取財犯罪，但仍將其上開臺灣企銀帳戶之
    存摺、金融卡及其密碼，出賣予不詳姓名年籍之成年男子，
    顯具縱有人以上開金融機構帳戶實施詐欺取財之犯罪，亦不
    違背其本意之幫助意思至明。從而，本件事證明確，被告幫
    助詐欺取財犯行堪以認定，應予依法論科。
二、按刑法上之幫助犯，係對於犯罪與正犯有共同之認識，而以
    幫助之意思，對於正犯資以助力，而未參與實施犯罪之行為
    者而言。查該收受被告上開臺灣企銀帳戶之不詳姓名年籍之
    成年男子意圖為自己不法之所有，於如犯罪事實欄一、所載
    之時間，以犯罪事實欄一、所載之詐術，致被害人戊○○、
    甲○○、丙○○陷於錯誤，而分別依指示操作自動櫃員機而
    匯款至被告上開臺灣企銀帳戶，核其所為，係犯刑法第 339
    條第1 項之詐欺取財罪。被告將其所有之上開金融機構帳戶
    提供予不詳姓名年籍成年男子作為詐欺取財犯罪之匯款帳戶
    ，乃係基於幫助該不詳姓名年籍成年男子詐欺取財之不確定
    故意，而被告提供上開金融機構帳戶之行為，要屬詐欺取財
    構成要件以外之行為，則被告應屬以幫助之意思，參與詐欺
    取財構成要件以外之行為，核其所為，係犯刑法第30條第 1
    項前段、第339條第1項之幫助詐欺取財罪，並依刑法第30條
    第2項之規定，按正犯之規定減輕其刑。又本件正犯雖有3次
    詐欺取財之行為，然被告提供其上開臺灣企銀帳戶之存摺、
    金融卡及密碼，僅有1幫助行為，仍僅成立1幫助詐欺取財罪
    （最高法院96年度臺非字第245 號判決意旨參照）。如犯罪
    事實欄所示之犯行，檢察官雖僅就被告提供上開臺灣企銀帳
    戶，以幫助該不詳姓名年籍成年男子對被害人戊○○詐欺取
    財之犯行，予以起訴，然就其提供同一帳戶幫助該不詳姓名
    年籍成年男子對被害人甲○○、告訴人丙○○詐欺取財部分
    犯行，未經起訴，然本院認此部分與起訴部分有實質上一罪
    之關係，且經檢察官移送併辦及蒞庭檢察官補充論告，基於
    審判不可分原則，自得併予審理，附此敘明。爰審酌被告明
    知目前社會上詐騙集團犯案猖獗，時有利用人頭帳戶詐欺取
    財之情事，竟仍率爾將其金融機構帳戶交付供他人使用，使
    犯罪難以查緝，等同助長犯罪，對社會秩序危害非輕，確屬
    不該，惟念被告係因須獨力扶養4 名年幼子女，惟因有輕度
    肢障（此有戶籍謄本及中華民國身心障礙手冊各1 份在卷可
    參），致尋找工作不易，始為本件犯行，且犯後坦承犯行，
    顯有認錯悔過之意，暨被告並未實際參與詐欺取財之犯罪，
    責難性較小等一切情狀，量處如主文所示之刑，並諭知易科
    罰金之折算標準，以示懲儆。
據上論斷，應依刑事訴訟法第273條之1第1項、第299條第1 項前
段，刑法第30條第1項、第2項、第339條第1項、第41條第1 項前
段，刑法施行法第1條之1，判決如主文。
本案經檢察官乙○○到庭執行職務
中    華    民    國    97    年    10    月    31    日
                  刑事第四庭    法  官  郭妙俐
上正本證明與原本無異。
如不服本判決，應於收受送達後10日內向本院提出上訴書狀（應
敘述具體理由並附繕本）。
上訴書狀如未敘述理由，應於上訴期間屆滿後20日內補提理由書
於本院。
                                書記官  蕭榮峰
中    華    民    國    97    年    10    月    31    日
附錄論罪科刑法條全文
刑法第30條
幫助他人實行犯罪行為者，為幫助犯。雖他人不知幫助之情者，
亦同。
幫助犯之處罰，得按正犯之刑減輕之。
刑法第339條
意圖為自己或第三人不法之所有，以詐術使人將本人或第三人之
物交付者，處5年以下有期徒刑、拘役或科或併科1千元以下罰金
。
以前項方法得財產上不法之利益或使第三人得之者，亦同。
前2項之未遂犯罰之。


司法院資訊處製作；財團法人民間司法改革基金會備份。
